【裁判字號】    95,訴,1608
【裁判日期】    951229
【裁判案由】    違反電信法等
【裁判全文】
臺灣臺南地方法院刑事判決              95年度訴字第1608號
公  訴  人  臺灣臺南地方法院檢察署檢察官
被      告  乙○○
上列被告因違反電信法等案件，經檢察官提起公訴（九十五年度
撤緩偵字第一八○號），被告於準備程序就被訴事實為有罪之陳
述，經本院合議庭裁定由受命法官獨任行簡式審判程序，判決如
下：
    主  文
乙○○連續意圖為自己不法之利益，以無線方式，盜用他人電信
設備通話，處有期徒刑月，如易科罰金，以銀元佰元即新臺
幣玖佰元折算壹日。緩刑貳年。
    事  實
一、乙○○於民國九十四年九月二十五日下午二時三十分許，在
    臺南縣白河鎮○○街四十七號附近，拾獲甲○○○所有而交
    由其子李信梁使用之MOTOROLA牌行動電話一支（內含門號00
    00000000號SIM卡），竟基於為自己不法所有之意圖，將之
    侵占入己。乙○○復基於意圖為自己不法利益之概括犯意，
    將前開SIM卡插入其所有之NOKIA牌行動電話內（序號000000
    000000000號），自拾獲行動電話之時起至翌（二十六）日
    止，多次撥打上開行動電話，以無線方式，盜用甲○○○之
    電信設備通信，使中華電信股份有限公司陷於錯誤，誤認係
    客戶甲○○○使用，而將通話費用計入甲○○○帳單內，乙
    ○○則藉此獲取免費盜用不法利益達新臺幣（下同）六千九
    百五十六元。嗣於九十四年九月二十九日，甲○○○因接獲
    電信公司通知發現遭人盜打，而報警循線查獲。
二、案經甲○○○由臺南縣警察局白河分局報請臺灣臺南地方法
    院檢察署檢察官偵查起訴。
    理  由
一、訊據被告乙○○對於上開事實均坦承不諱，核與告訴人甲○
    ○○於警詢指述之情節符合，並經證人李信梁於警詢、偵查
    中證述綦詳，此外並有通話明細清單、通聯調閱查詢單、照
    片二張等件在卷可憑，堪認被告之自白，應合於事實。綜上
    ，本件事證業臻明確，被告犯行洵堪認定，應依法論科。
二、查被告乙○○行為後，刑法部分條文業於九十四年一月七日
    修正，九十四年二月二日公布，九十五年七月一日施行，現
    行刑法第二條第一項規定：「行為後法律有變更者，適用行
    為時之法律，但行為後之法律有利於行為人者，適用最有利
    於行為人之法律。」，上開規定乃與刑法第一條罪刑法定主
    義契合，而貫徹法律禁止溯及既往原則，係規範行為後法律
    變更所生新舊法律比較適用之準據法，是刑法第二條本身雖
    經修正，但刑法第二條既屬適用法律之準據法，本身尚無比
    較新舊法之問題，應一律適用裁判時之現行刑法第二條規定
    以決定適用之刑罰法律，先予辨明。又本次刑法修正之比較
    新舊法，應就罪刑有關之一切情形，綜其全部罪刑之結果而
    為比較，最高法院九十五年度第八次刑庭會議決議可資參照
    。茲將本案所涉新舊法條之比較臚列如下：
  (一)刑法第三百三十七條之侵占遺失物罪，法定刑為五百元以下
    罰金，而修正後刑法施行法增訂第一條之一規定：「中華民
    國九十四年一月七日刑法修正施行後，刑法分則編所定罰金
    之貨幣單位為新臺幣。九十四年一月七日刑法修正時，刑法
    分則編未修正之條文定有罰金者，自九十四年一月七日刑法
    修正施行後，就其所定數額提高為三十倍。但七十二年六月
    二十六日至九十四年一月七日新增或修正之條文，就其所定
    數額提高為三倍」，另刑法第三十三條第五款修正為：「主
    刑之種類如下：五、罰金：新臺幣一千元以上，以百元計算
    之」，是依修正後之法律，刑法第三百三十七條之侵占遺失
    物罪所得科處之罰金刑最高為新臺幣一萬五千元、最低為新
    臺幣一千元；然依被告行為時之刑罰法律，即罰金罰鍰提高
    標準條例第一條前段規定之提高倍數十倍及修正前刑法第三
    十三條第五款規定之罰金最低額一元計算，該罪之罰金刑最
    高為銀元五千元，最低額為銀元十元，若換算為新臺幣，最
    高額雖與新法同為新臺幣一萬五千元，然最低額僅為新臺幣
    三十元。因此，比較上述修正前、後之刑罰法律，自以被告
    行為時關於科處罰金刑之法律較有利於被告。
  (二)刑法第五十五條牽連犯之規定業經刪除，於新法施行後，被
    告之數犯罪行為，應予分論併罰。此條刪除雖非犯罪構成要
    件之變更，然顯已影響行為人刑罰之法律效果，自屬法律有
    變更，比較新舊法之結果，以舊法之牽連犯較有利被告。
  (三)刑法第五十六條連續犯之規定業經刪除，於新法施行後，被
    告之數犯罪行為，應予分論併罰。此條刪除雖非犯罪構成要
    件之變更，然顯已影響行為人刑罰之法律效果，自屬法律有
    變更，比較新、舊法結果，以舊法之連續犯較有利被告。
  (四)刑法第四十一條第一項前段關於易科罰金之規定，修正前規
    定：「犯最重本刑為五年以下有期徒刑以下之刑之罪，而受
    六個月以下有期徒刑或拘役之宣告，因身體、教育、職業、
    家庭之關係或其他正當事由，執行顯有困難者，得以一元以
    上三元以下折算一日，易科罰金」，修正後規定：「犯最重
    本刑為五年以下有期徒刑以下之刑之罪，而受六個月以下有
    期徒刑或拘役之宣告者，得以新臺幣一千元、二千元或三千
    元折算一日，易科罰金」，比較修正前、後之法律，以修正
    前之法律較有利於被告。
  (五)綜合上述各條文修正前、後之比較，自應適用被告行為時之
    法律予以論處。
三、按電信法第五十六條第一項之罪，以意圖為自己或第三人不
    法之利益，使用有線、無線或其他電磁方式，盜接或盜用他
    人電信設備通信者為要件。本罪之處罰詐得免繳電信通信費
    用之不法利益規定，乃刑法詐欺得利罪之特別法，依特別法
    優於普通法之原則，自毋庸再論以刑法詐欺得利罪。且按本
    罪構成要件所稱以有線、無線或其他電磁方式，盜接或盜用
    他人電信設備通信者，並不限於以盜拷他人行動電話之序號
    、內碼等資料於自己之手機內，為盜用之唯一方式，其他諸
    如：利用他人住宅內之有線電話，盜打他人電話為通信行為
    ；或在住宅外之電話接線箱內，盜接他人之有線電話線路，
    以自己之電話機盜打他人電話為通信行為；或意圖為自己不
    法之所有，竊取他人之行動電話手機，進而為盜打通信之行
    為；或僅以使用竊盜之意思，擅取他人之行動電話手機為盜
    打通信之行為等，不一而足，皆成立本罪（最高法院八十八
    年度台非字第四十三號判決、最高法院八十八年一月十九日
    八十八年度第一次刑事庭會議決議參照）。是核被告乙○○
    上開所為，係犯刑法第三百三十七條之侵占遺失物罪及電信
    法第五十六條第一項之盜用他人電信設備通信罪。被告多次
    利用其所有之行動電話手機，以無線電磁之方式，盜用他人
    電信設備通信，前後時間緊接，方法相同，且所犯係構成要
    件相同之罪，顯係基於概括犯意所為，為連續犯，應依修正
    前刑法第五十六條之規定，論以一罪，並加重其刑。又其藉
    侵占之行為達成盜用他人電信設備通信之目的，故其所犯前
    述二罪間，應有手段、目的間之牽連關係，為牽連犯，應依
    修正前刑法第五十五條後段之規定，從一情節較重之盜用他
    人電信設備通信罪處斷（起訴意旨雖認被告所犯上開二罪應
    予分論併罰，惟此部分業經蒞庭檢察官當庭更正，併此說明
    ）。爰審酌被告因一時貪念，將他人SIM卡侵占後加以盜打
    電話，藉以獲取免費通話利益，犯罪結果對被害人所生損害
    非輕，惟犯後坦承犯行，賠償被害人損失，獲得被害人之諒
    解，顯具悔意等一切情狀，量處如主文所示之刑，並依修正
    前刑法第四十一條第一項前段及修正前罰金罰鍰提高標準條
    例之規定，諭知易科罰金之折算標準。
四、再按犯罪在刑法前開修正施行前，而於施行後裁判，則其緩
    刑之宣告，應適用修正施行後（即新法）第七十四條之規定
    （前開最高法院決議參照）。本案被告前未曾因故意犯罪而
    受有期徒刑以上刑之宣告，有臺灣高等法院被告前案紀錄表
    在卷可參，其因一時失慮，致犯本罪，且犯罪後坦承犯行，
    深表悔悟，犯後亦與被害人達成和解，賠償被害人損失，此
    業據甲○○○、李信梁陳明在卷（見九十五年度營偵字第九
    號卷第七、十四頁），其經偵審及科刑教訓後，當能知所警
    惕，而無再犯之虞，本院因認所宣告之刑，以暫不執行為適
    當，爰併宣告緩刑二年，以啟自新。
據上論斷，應依刑事訴訟法第二百七十三條之一第一項、第二百
九十九條第一項前段，電信法第五十六條第一項，刑法第二條第
一項前段、第十一條前段、第三百三十七條、第七十四條第一項
第一款、修正前第五十六條、第五十五條、第四十一條第一項前
段，修正前罰金罰鍰提高標準條例第一條前段、第二條，判決如
主文。
本案經檢察官丙○○到庭執行職務。
中    華    民    國    95    年    12    月    29    日
                  刑事第十二庭  法  官  林佩儒
以上正本證明與原本無異。
如不服本判決，應於判決送達後10日內，向本院提出上訴狀。
                                書記官  曾盈靜
中    華    民    國    95    年    12    月    29    日
附錄本案論罪科刑法條：
電信法第56條
意圖為自己或第三人不法之利益，以有線、無線或其他電磁方式
，盜接或盜用他人電信設備通信者，處五年以下有期徒刑，得併
科新台幣一百五十萬元以下罰金。
意圖供自己或第三人盜接或盜用他人電信設備通信，而製造、變
造或輸入電信器材者，處一年以上七年以下有期徒刑，得併科新
台幣三百萬元以下罰金。意圖供第三人盜接或盜用他人電信設備
通信，而販賣、轉讓、出租或出借電信器材者，亦同。
意圖供自己或第三人犯罪之用而持有前項之電信器材者，處三年
以下有期徒刑，得併科新台幣五十萬元以下罰金。
第一項及第二項之未遂犯罰之。
刑法第337條
意圖為自己或第三人不法之所有，而侵占遺失物、漂流物或其他
離本人所持有之物者，處五百元以下罰金。


司法院資訊處製作；財團法人民間司法改革基金會備份。
